臺灣桃園地方法院民事裁定            100年度監宣字第209號
聲  請  人  李春霖
相  對  人  李阿先
關  係  人（即相對人配偶）
            李方素蓮
關  係  人（即相對人之女）
            李鳳美
            李鳳娥
            李貞蔆
關  係  人（即選定監護人）
            李春霖
關  係  人（即指定會同開具財產清冊之人）
            桃園縣政府
法定代理人  吳志揚
上列聲請人對於相對人聲請監護宣告事件，本院裁定如下：
    主  文
宣告李阿先（男；民國○○年○ 月○○日生；國民身分證統一編號：
Ｚ000000000號）為受監護宣告人。
選定李春霖（男；民國○○年○ 月○○日生；國民身分證統一編號：
Ｚ000000000號）為受監護宣告人李阿先之監護人。
指定桃園縣政府為會同開具財產清冊之人。
聲請程序費用由受監護宣告人李阿先負擔。
    理  由
一、本件聲請意旨略以：聲請人為相對人李阿先之子，相對人於
    民國100 年7 月15日不慎跌倒引發腦出血，經送醫診治但未
    見起色，近日甚且已因精神障礙或其他心智缺陷，致不能為
    意思表示或受意思表示，或不能辨識其意思表示之效果，爰
    依民法第14條第1 項、民事訴訟法第597 條第1 項規定，聲
    請鈞院准予對相對人為監護宣告。並依民法第1111條規定指
    定聲請人為相對人之監護人，並提出戶籍謄本、診斷證明書
    、花費明細影本等為證。
二、按「對於因精神障礙或其他心智缺陷，致不能為意思表示或
    受意思表示，或不能辨識其意思表示之效果者，法院得因本
    人、配偶、四親等內之親屬、最近一年有同居事實之其他親
    屬、檢察官、主管機關或社會福利機構之聲請，為監護之宣
    告」，民法第14條第1 項定有明文。
三、本件經本院於鑑定人壢新醫院所屬精神鑑定醫師胡培基前訊
    問相對人結果，點呼相對人姓名，相對人無法出聲，但問其
    是否聽到，從其微動的嘴型看，似乎是回應有，本身有氣切
    、插鼻胃管、躺臥在床，會向發聲方向移動，有光覺反應；
    另經訊問鑑定人所屬精神鑑定醫師胡培基先生稱「相對人為
    創傷性腦出血引發極重度智能障礙，其他詳如鑑定報告」等
    語（參見本院民國100 年11月17日訊問筆錄）。而依鑑定人
    行政院衛生署桃園療養院就相對人之精神狀態所為之鑑定結
    果略稱：李員為一創傷性腦出血引發極重度老年失智症之個
    案，於民國100 年7 月15日因跌倒意外而引發頭部外傷，經
    送醫開刀引流血腫術，待病況穩定後回家療養，經四個月之
    保守性治療，皆不盡理想，李員呈現呆僵狀態，無法言語溝
    通，大小便無法控制，呼吸須靠氣切加氧氣，飲食須靠鼻灌
    食，無法用任何方式表示自己之需求。綜合研判，李員已因
    精神障礙致完全不能為意思表示、受意思表示或辨識意思表
    示之效果等語，有該院民國100 年12月14日壢新醫字第2011
    120055號函暨所附精神鑑定報告書在卷可參。本院審酌於現
    場訊問時相對人之精神、心智反應等狀況並參酌鑑定人之上
    揭意見，認相對人目前之精神障礙與心智缺陷之程度，已無
    為意思表示或受意思表示或辨識意思表示之效果的能力，而
    符合受監護宣告之要件，爰依法宣告李阿先為應受監護宣告
    之人。
四、次按「受監護宣告之人應置監護人」、「法院為監護之宣告
    時，應依職權就配偶、四親等內之親屬、最近一年有同居事
    實之其他親屬、主管機關、社會福利機構或其他適當之人選
    定一人或數人為監護人，並同時指定會同開具財產清冊之人
    。法院為前項選定及指定前，得命主管機關或社會福利機構
    進行訪視，提出調查報告及建議。監護之聲請人或利害關係
    人亦得提出相關資料或證據，供法院斟酌」、「法院選定監
    護人時，應依受監護宣告之人之最佳利益，優先考量受監護
    宣告之人之意見，審酌一切情狀，並注意下列事項：一、受
    監護宣告之人之身心狀態與生活及財產狀況。二、受監護宣
    告之人與其配偶、子女或其他共同生活之人間之情感狀況。
    三、監護人之職業、經歷、意見及其與受監護宣告之人之利
    害關係。四、法人為監護人時，其事業之種類與內容，法人
    及其代表人與受監護宣告之人之利害關係」，民法第1110條
    、第1111條、第1111條之1 分別定有明文。
五、本件經本院函請桃園縣政府委託之桃園縣社會工作師公會派
    員進行訪視後，據其提出之評估建議略稱：聲請人為相對人
    長子，相對人之配偶及其他子女未同住，無法連絡，一切生
    活照顧及事務處理均由聲請人處理，並獨力負擔照顧費用，
    依相對人受照顧情形以及聲請人之情況、意願等，聲請人並
    無不適任監護人之原因，建議法院本於相對人最佳利益考量
    為綜合之裁量等語，有該公會民國100 年10月27日桃姚字第
    100362號函暨所附監護宣告訪視報告附卷可參。
六、綜上所述，聲請人李春霖為受監護宣告人李阿先之子，於李
    阿先出事後亦均由其照顧並處理相關事宜，且有意願擔任監
    護人，又無不適或不宜擔任監護人的積、消極原因，如由李
    春霖為受監護宣告人之監護人，應能符合受監護宣告人之最
    佳利益，爰依法選定李春霖為受監護宣告人李阿先之監護人
    ；又「會同開具財產清冊之人」雖僅具監督、監察之性質，
    並無財產之處分權，然經聲請人聯繫其他親友，亦無法覓得
    有意願之適任人選。併依揭規定指定社會福利主管機關桃園
    縣政府為會同開具財產清冊之人，請惠予協助。
七、依民事訴訟法第604 條第1 項、第608 條第1 項，裁定如主
    文。
中    華    民    國   100    年    12    月    26    日
                        家事法庭法  官  鄭新後
上列正本證明與原本無異。
本裁定就對相對人之監護宣告部分不得抗告；另就其餘有關選定
監護人及指定會同開具財產清冊之人部分如有不服，應於本裁定
送達後10日內向本院提出抗告狀。
中    華    民    國   100    年    12    月    26    日
                                書記官  許家齡